臺灣臺南地方法院臺南簡易庭民事判決
111年度南小字第1097號
原      告  新安東京海上產物保險股份有限公司臺南分公司

法定代理人  曾淑惠  
訴訟代理人  陳韋志  
被      告  謝翔吉  
上列當事人間請求侵權行為損害賠償（交通）事件，本院於民國
111年8月17日言詞辯論終結，判決如下：
    主      文
被告應給付原告新臺幣壹萬伍仟玖佰陸拾貳元，及自民國一百十
一年五月三十日起至清償日止，按週年利率百分之五計算之利息
。
原告其餘之訴駁回。
訴訟費用新臺幣壹仟元由被告負擔新臺幣陸佰零貳元，餘由原告
負擔。
本判決原告勝訴部分得假執行。
    事實及理由
一、本件被告經合法通知，未於言詞辯論期日到場，經核無民事
    訴訟法第386條各款所列情事，爰依原告之聲請，由其一造
    辯論而為判決。
二、原告起訴主張：
  ㈠原告承保訴外人蔡雅玲所有車牌號碼000-0000號自用小貨車
    （下稱系爭車輛）車體損失險（保單號碼65710V0000000號
    ），保險期間自民國110年5月11日起至111年5月11日止。被
    告於110年10月7日9時7分許駕駛車牌號碼000-0000號自用小
    客車沿臺南市安南區安和路1段(南往北方向)行駛，行經安
    和路1段與安通路3段交岔路口附近，因未注意車前狀況，不
    慎碰撞由訴外人黃賢升駕駛停等待左轉之系爭車輛，致系爭
    車輛往前推撞訴外人陳信宏駕駛車牌號碼000-00營業大貨車
    ，造成系爭車輛車體損壞，經送廠維修，原告已依保險契約
    賠付修復費合計新臺幣（下同）2萬6,503元（包括零件費1
    萬4,055元、工資7,959元及烤漆費4,489元）。為此，爰依
    保險法第53條第1項規定及侵權行為法律關係提起本件訴訟
    等語。
　㈡並聲明：被告應給付2萬6,503元，及自起訴狀繕本送達翌日
    起至清償日止，按週年利率百分之5計算之利息。
三、被告未於言詞辯論期日到場，亦未提出書狀作何聲明或陳述
    。
四、本院得心證之理由：　
  ㈠原告主張之上開事實，業據其提出系爭車輛行車執照、黃賢
    升駕駛執照、系爭車輛受損照片、道路交通事故當事人登記
    聯單、道路交通事故現場圖、估價單、系爭車輛修復照片及
    電子發票（本院111年度南司小調字第729號卷第19至39頁）
    為證，並經本院核閱臺南市政府警察局第三分局111年5月2
    日南市警三交字第1110260661號函文檢附之道路交通事故現
    場圖、道路交通事故調查報告表(一)、(二）、當事人酒精
    測定紀錄表、現場照片及監視器光碟屬實（上開調字卷第55
    至99頁），且被告受合法通知，未於言詞辯論期日到場，亦
    未提出任何書狀作何聲明或陳述，是本院審酌卷附證據資料
    後，堪認原告主張之事實為可採。
  ㈡按汽車行駛時，駕駛人應注意車前狀況，並隨時採取必要之
    安全措施，道路交通安全規則第94條第3項定有明文。次按
    汽車、機車或其他非依軌道行駛之動力車輛，在使用中加損
    害於他人者，駕駛人應賠償因此所生之損害，民法第191條
    之2前段著有明文。再按被保險人因保險人應負保險責任之
    損失發生，而對於第三人有損失賠償請求權者，保險人得於
    給付賠償金額後，代位行使被保險人對於第三人之請求權；
    但其所請求之數額，以不逾賠償金額為限，此亦為保險法第
    53條第1項所明揭。查被告於上揭時間、地點駕駛車牌號碼0
    00-0000號自用小客車，疏未注意車前狀況，不慎碰撞前方
    由原告承保、訴外人黃賢升駕駛停等待左轉之系爭車輛（訴
    外人蔡雅玲所有），致系爭車輛毀損之事實，業經本院認定
    如前，可見本件車禍事故之發生係因被告未注意前方車輛狀
    況所致，自應由被告負全部過失侵權行為損害賠償責任。是
    原告依上開規定於理賠系爭車輛之維修費後，代位被保險人
    蔡雅玲請求被告負侵權行為損害賠償責任，於法有據，即應
    准許。
  ㈢次按不法毀損他人之物者，被害人得請求賠償其物因毀損所
    減少之價額；負損害賠償責任者，除法律另有規定或契約另
    有訂定外，應回復他方損害發生前之原狀；該項情形，債權
    人得請求支付回復原狀所必要之費用，以代回復原狀，民法
    第196條、第213條第1項及第3項分別定有明文。又依民法第
    196條請求賠償物被毀損所減少之價額，得以修復費用為估
    定之標準，但以必要者為限（例如：修理材料以新品換舊品
    ，應予折舊），如修理材料以新零件更換被損害之舊零件，
    計算損害賠償額時，自應將零件折舊部分予以扣除（最高法
    院77年度第9次民事庭會議決議意旨參照）。查系爭車輛修
    復費用2萬6,503元中，包含零件費1萬4,055元、工資7,959
    元及烤漆費4,489元，有上開估價單(上開調字卷第33頁)在
    卷可查；其中零件費用既以新零件更換被毀損之舊零件，自
    應將折舊予以扣除，始為合理。又系爭車輛出廠年月為106
    年4月，有行車執照在卷可佐（上開調字卷第19頁），距本
    件交通事故發生日即110年10月7日已使用約4年又6月，依前
    揭說明，自應將上開零件折舊部分予以扣除。則依行政院所
    頒固定資產耐用年數表及固定資產折舊率表，非運輸業用客
    車之耐用年數為5年，依平均法計算其折舊結果（即以固定
    資產成本減除殘價後之餘額，按固定資產耐用年數表規定之
    耐用年數平均分攤，計算折舊額），每年折舊率為5分之1，
    並參酌營利事業所得稅查核準則第95條第6項規定「固定資
    產提列折舊採用定率遞減法者，以1年為計算單位，其使用
    期間未滿1年者，按實際使用之月數相當於全年之比例計算
    之，不滿1月者，以1月計」計算，系爭車輛零件費扣除折舊
    後得請求之金額為3,514元‬【計算方式：1.殘價＝取得成本÷
    （耐用年數＋1）即1萬4,055元÷（5+1）≒2,343元，元以下4
    捨5入，下同；2.折舊額＝（取得成本－殘價）×1/（耐用年數
    ）×（使用年數）即（1萬4,055元－2,343元）×1/5×（4+6/12
    ）≒1萬541元；3.扣除折舊後價值＝（新品取得成本－折舊額
    ）即1萬4,055元－1萬541元＝3,514元‬】，再加計不必折舊之
    工資7,959元、烤漆費4,489元後，系爭車輛修復之必要費用
    合計為1萬5,962元【計算式：＝3,514元‬‬＋7,959元＋4,489元
    ＝1萬5,962元】。從而，原告依前揭規定理賠後代位請求被
    告給付1萬5,962元，洵屬有據，應予准許；逾上開範圍之主
    張，即屬無憑，應予駁回。
  ㈣復按給付無確定期限者，債務人於債權人得請求給付時，經
    其催告而未為給付，自受催告時起，負遲延責任。其經債權
    人起訴而送達訴狀，或依督促程序送達支付命令，或為其他
    相類之行為者，與催告有同一之效力；遲延之債務，以支付
    金錢為標的者，債權人得請求依法定利率計算之遲延利息。
    但約定利率較高者，仍從其約定利率；應付利息之債務，其
    利率未經約定，亦無法律可據者，週年利率為百分之5，民
    法第229條第2項、第233條第1項、第203條分別定有明文。
    準此，原告併依前揭規定請求被告給付上開金額自起訴狀繕
    本送達翌日即111年5月30日起至清償日止（送達證書參上開
    調字卷第105頁），按週年利率百分之5計算之利息，為有理
    由，亦應准許。
五、綜上所述，原告本於保險代位及侵權行為法律關係，請求被
    告給付1萬5,962元，及自起訴狀繕本送達翌日即111年5月30
    日起至清償日止，按週年利率百分之5計算之利息，為有理
    由，應予准許。逾此範圍之請求，則屬無據，應予駁回。又
    本件訴訟費用為1,000元（即第一審裁判費），本院審酌兩
    造勝敗情形，爰依比例命被告負擔602元，餘由原告負擔，
    並判決如主文第3項所示。
六、本件係依民事訴訟法第436條之8第1項規定適用小額訴訟程
    序所為被告部分敗訴之判決，依民事訴訟法第436條之20規
    定，應職權就原告勝訴部分宣告准予假執行。
七、據上論結，本件原告之訴為一部有理由、一部無理由，依民
    事訴訟法第436條之23、第436條第2項、第385條第1項前段
    、第79條、第436條之19第1項、第436條之20，判決如主文
    。
中　　華　　民　　國　　111 　年　　8 　　月　　29　　日
                  臺灣臺南地方法院臺南簡易庭
                              法  官  林勳煜
上列正本證明與原本無異。
如不服本判決，應於送達後20日內，向本院提出上訴狀並表明上
訴理由，如於本判決宣示後送達前提起上訴者，應於判決送達後
20日內補提上訴理由書（須附繕本）。如委任律師提起上訴，應
一併繳納上訴審裁判費。
對於小額程序之第一審判決之上訴，非以其違背法令之理由，不
得為之。且上訴狀內應記載表明㈠原判決所違背之法令及其具體
內容。㈡依訴訟資料可認為原判決有違背法令之具體事實者。
中　　華　　民　　國　　111 　年　　8 　　月　　29　　日
　　　　　　　　　　　　　　　書記官  朱烈稽